臺灣高等法院刑事判決
110年度上訴字第609號
上  訴  人  
即  被  告  楊沐承





選任辯護人  林殷廷律師
            林天麟律師 
上  訴  人  
即  被  告  孔翔鵬





選任辯護人  彭韻婷律師（法扶律師）
上列上訴人因毒品危害防制條例等案件，不服臺灣士林地方法院
109年度訴字第213號，中華民國109年11月25日第一審判決（起
訴案號：臺灣士林地方檢察署109年度偵字第6623號、第6624號
、第8997號、第8998號），提起上訴，本院判決如下：
    主  文
原判決撤銷。
楊沐承共同運輸第二級毒品，處有期徒刑參年拾月。
孔翔鵬共同運輸第二級毒品，累犯，處有期徒刑壹年捌月。
扣案之第二級毒品大麻捌包（含包裝袋捌只、驗餘淨重合計壹仟
參佰伍拾貳點零參公克）均沒收銷燬；扣案如附表所示之物，均
沒收。 
    犯罪事實
一、楊沐承、孔翔鵬及身分不詳、於通訊軟體imo以羊之圖示為
    暱稱之成年人（以下簡稱：「羊圖人」）均明知大麻屬毒品
    危害防制條例第2條第2項第2款所列管之第二級毒品，未經
    許可不得運輸，且屬行政院依懲治走私條例第2條第3項授權
    公告「管制物品管制品項及管制方式」第1點第3款所列之管
    制進口物品，不得私運進口。緣「羊圖人」於民國109年2月
    底、3月初某日向楊沐承表示其在美國訂購大麻1批，將進口
    至臺灣，詢問楊沐承有無意願代為收受，或是找人出名收受
    該藏有大麻之包裹並由楊沐承負責監控收受過程，願支付新
    臺幣（下同）7萬元予楊沐承作為報酬，楊沐承應允之，並
    於同年3月7日以其所有如附表編號一所示之行動電話與孔翔
    鵬所有如附表編號二所示之行動電話聯繫，覓得孔翔鵬作為
    上開夾藏大麻包裹收貨人，約定孔翔鵬可獲取35,000元作為
    收受包裹之報酬。謀議既定，楊沐承、孔翔鵬與「羊圖人」
    遂共同基於運輸第二級毒品大麻、私運管制物品進口之犯意
    聯絡，先由「羊圖人」於109年3月17日前某日向某身分不詳
    自稱「JIANGHU WEN 」之人購買大麻8包（含包裝袋8只、驗
    前淨重合計1352.87公克、驗餘淨重合計1352.03公克），再
    將上開大麻夾藏在脆米片包裝盒後，封裝為國際航空郵包（
    包裹2箱）之方式，委請不知情之國際快遞公司人員，自美
    國加州舊金山以空運方式運輸至臺灣，並指定收件人為孔翔
    鵬、地址為「臺北市○○區○○○路0段000巷00弄00號3樓」、電
    話號碼則為「羊圖人」提供之「0000000000號」。嗣上開包
    裹（包裹單號碼：EZ000000000US號、EZ000000000US號）於
    109年4月4日運抵臺灣，經我國財政部關務署臺北關松山分
    關關務人員查覺有異，抽檢後確認為第二級毒品大麻，於同
    年月9日下午2時50分左右，由法務部調查局臺北市調查處（
    下簡稱：市調處）調查人員偽裝為郵務人員依該包裹所載收
    件地址送件，由孔翔鵬親自收受後，旋為埋伏之市調處人員
    持臺灣士林地方檢察署檢察官核發之拘票拘提孔翔鵬，並經
    孔翔鵬供出楊沐承，因而循線於同日下午5時13分拘提楊沐
    承到案而查獲上情，並扣得上開大麻及如附表所示之物。
二、案經市調處及臺北市政府警察局南港分局報請臺灣士林地方
    檢察署檢察官偵查起訴。 　　
    理  由
壹、證據能力
    本判決認定事實所引用之供述及非供述證據，無證據證明係
    公務員違背法定程序所取得，且檢察官、上訴人即被告楊沐
    承、孔翔鵬及其各自之選任辯護人對於供述證據能力均無意
    見（本院卷第94至97頁），迄至言詞辯論終結前均無異議，
    本院審酌該等證據資料製作時之情況亦無違法不當及證明力
    明顯過低之瑕疵，作為證據應屬適當，認均有證據能力。
貳、實體方面
一、認定犯罪事實所憑之證據及理由
    上揭犯罪事實，業據被告楊沐承、孔翔鵬於市調處、偵查、
    原審及本院審理時均坦承不諱（被告楊沐承部分，見109年
    度偵字第6623號卷〈下稱偵6623號卷〉第224至225頁、第305
    至311頁、第329至331頁，原審卷第44至45頁、第116頁、第
    365頁，本院卷第93頁、第230頁；被告孔翔鵬部分，見109
    年度偵字第6624號卷〈下稱偵6624號卷〉第21至22頁、第31至
    40頁、第143至147頁、第193至198頁，原審卷第50至51頁、
    第116頁、第365頁，本院卷第230頁），互核相符，且有財
    政部關務署臺北關109年4月4日北松郵移字第1090101132號
    函暨所附財政部關務署臺北關扣押貨物、運輸工具收據及搜
    索筆錄、扣案物照片（偵6623號卷第147至153頁）、郵件簽
    收單影本（偵6623號卷第37頁）、被告孔翔鵬行動電話對話
    截圖及通聯紀錄照片（偵6623號卷第43至44頁、第109至145
    頁）、被告楊沐承行動電話對話截圖（偵6623號卷第47至48
    頁、第51至52頁、第247頁、第249頁）、109年4月8日路口
    監視器錄影畫面截圖（同卷第261至265頁）在卷及菸草8包
    （含包裝袋8只）、如附表所示之物扣案可憑。且扣案之菸
    草8包（含包裝袋8只、驗前淨重合計1352.87公克、驗餘淨
    重合計1352.03公克），經送法務部調查局濫用藥物實驗室
    檢驗，檢出第二級毒品大麻成分一節，亦有該局109年5月5
    日調科壹字第10923006730號鑑定書（偵6623號卷第323頁）
    存卷可佐，被告二人上開任意性自白與事證相符而足採信。
    本案事證明確，被告二人上開犯行，洵堪認定。
二、論罪科刑及撤銷原判決之說明
  ㈠法律修正及比較適用
　　按行為後法律有變更者，適用行為時之法律。但行為後之法
    律有利於行為人者，適用最有利於行為人之法律，刑法第2
    條第1項定有明文。查被告行為後，毒品危害防制條例第4條
    第2項、第17條第2項於109年1月15日修正公布，並於同年7
    月15日施行。修正前毒品危害防制條例第4條第2項規定：「
    製造、運輸、販賣第二級毒品者，處無期徒刑或七年以上有
    期徒刑，得併科新臺幣一千萬元以下罰金」，修正後規定為
    ：「製造、運輸、販賣第二級毒品者，處無期徒刑或十年以
    上有期徒刑，得併科新臺幣一千五百萬元以下罰金」。新法
    提高有期徒刑及罰金法定刑上限，本案經新舊法比較結果，
    應以被告行為時之法律即修正前之毒品危害防制條例第4條
    第2項對被告較為有利。另修正前毒品危害防制條例第17條
    第2項規定：「犯第四條至第八條之罪於偵查及審判中均自
    白者，減輕其刑。」修正後毒品危害防制條例第17條第2項
    則規定：「犯第四條至第八條之罪於偵查及歷次審判中均自
    白者，減輕其刑。」而增加須於「歷次」審判中均自白，始
    得依該條項減輕之要件，屬於法律變更之情形，修正後規定
    未較有利於被告，依刑法第2條第1項前段規定，即應適用被
    告行為時即修正前毒品危害防制條例第17條第2項之規定。
　㈡按大麻係毒品危害防制條例第2條第2項第2款所規定之第二級
    毒品，亦為行政院依據懲治走私條例第2條第3項公告之「管
    制物品管制品項及管制方式」第1點第3款所管制進出口之物
    品，自不得非法持有及運輸，且不限數量，均不得私運進出
    口；又按運輸毒品罪之成立，並非以所運輸之毒品運抵目的
    地為完成犯罪之要件，是區別該罪既遂、未遂之依據，應以
    已否起運為準；如已起運，其構成要件之輸送行為即已完成
    。至私運管制物品進口罪，係指私運該物品進入我國國境而
    言，凡私運該物品進入我國統治權所及之領土、領海或領空
    ，其走私行為即屬既遂。扣案之大麻8包，自美國加州舊金
    山循空運方式運抵我國松山機場，既已運抵我國領域內，則
    此私運管制物品大麻進口及運輸第二級毒品之行為皆已經完
    成。是核被告楊沐承、孔翔鵬所為，均係犯修正前毒品危害
    防制條例第4條第2項之運輸第二級毒品罪及懲治走私條例第
    2條第1項之私運管制物品進口罪。因運輸而持有第二級毒品
    大麻之低度行為，應為運輸之高度行為所吸收，不另論罪。
    被告二人與「羊圖人」利用不知情之國際快遞公司人員為本
    案犯行，為間接正犯，且就前揭運輸第二級毒品及私運管制
    物品進口之犯行，有犯意聯絡與行為分擔，應論以共同正犯
    。再被告二人均係以一運輸行為，同時觸犯運輸第二級毒品
    罪及私運管制物品進口罪，為想像競合犯，應依刑法第55條
    前段規定，從一重之修正前毒品危害防制條例第4條第2項運
    輸第二級毒品罪處斷。
　㈢刑之加重與減輕事由
　⒈被告孔翔鵬前因妨害風化案件，臺灣士林地方法院以107年度
    士簡字第722號判決判處有期徒刑3月確定，於108年4月30日
    易科罰金執行完畢一情，有本院被告前案紀錄表在卷可考，
    其於受有期徒刑執行完畢後，5年以內故意再犯本案有期徒
    刑以上之罪，為累犯，參酌司法院大法官會議釋字第775號
    解釋意旨，考量被告孔翔鵬於執行完畢後1年內又再犯本案
    ，縱於加重最低本刑之處斷刑範圍內再依後述審酌事項量處
    具體之宣告刑，並無罪刑不相當之情形，依刑法第47條第1
    項規定，除法定本刑為無期徒刑部分不得加重外，其餘之法
    定刑依刑法第47條第1項規定加重其刑。
　⒉被告二人就上開運輸第二級毒品犯行，於偵查、審理時均坦
    承不諱，應依修正前毒品危害防制條例第17條第2項規定，
    均減輕其刑。
　⒊毒品危害防制條例第17條第1項適用之說明
　　⑴按犯第4條至第8條、第10條或第11條之罪，供出毒品來源
      ，因而查獲其他正犯或共犯者，減輕或免除其刑，毒品危
      害防制條例第17條第1項定有明文。該條項所謂「供出毒
      品來源，因而破獲者」，係指具體提供毒品來源之資訊，
      使調查或偵查犯罪之公務員知悉而對之發動調查或偵查，
      並據以破獲者而言。又法院非屬偵查犯罪機關，故不論被
      告在司法警察（官）調查、檢察官偵查或法院審判中供出
      毒品來源，事實審法院僅須於言詞辯論終結前調查被告之
      供出行為是否已破獲毒品來源而符合減輕其刑之規定，以
      資審認；倘無從期待偵查機關在法院辯論終結前因而破獲
      ，事實審法院對此不為調查，即難指為違法（最高法院10
      6年度台上字第553號判決意旨參照）。
　　⑵查本案係由市調處調查人員偽裝為郵務人員依該包裹所載
      收件地址送件，由被告孔翔鵬親自收受後，旋當場依法拘
      提被告孔翔鵬，復依據被告孔翔鵬所述，於同日下午5時1
      3分拘提楊沐承到案而查獲上情，有市調處解送人犯報告
      書、109年7月29日北防緝字第1094369240號函存卷可佐（
      偵6624號卷第3頁，原審卷第185之5頁），是以本案被告
      楊沐承係因被告孔翔鵬之供述而查獲，足認被告孔翔鵬確
      有供出毒品來源因而查獲正犯，合於同條例第17條第1項
      所定要件。該條項固規定減輕或免除其刑，惟綜合考量被
      告孔翔鵬之犯罪情節、犯罪所生之危害及其指述之來源所
      能防止杜絕毒品氾濫之程度等情狀，認被告孔翔鵬仍有為
      自己所為擔負刑責之必要，尚不適宜免除其刑，爰依上開
      規定減輕其刑，並依刑法第66條後段之規定，得減輕至三
      分之二。又被告孔翔鵬有前述刑之加重及2種減輕事由，
      除法定刑無期徒刑部分不得加重，依法先加後遞減之。
　　⑶被告楊沐承之辯護人雖主張被告楊沐承供出毒品來源為許
      中陽，此部分應有毒品危害防制條例第17條第1項減輕其
      刑之適用，被告孔翔鵬及辯護人亦稱：被告孔翔鵬已指證
      許中陽為「羊圖人」，並經臺灣士林地方檢察署檢察官分
      案偵辦中等語。惟查，被告孔翔鵬於109年4月23日、30日
      警詢時雖憑藉曾與「羊圖人」聯繫載運客人（無關本案）
      前往高雄一事，而提供「羊圖人」身分之線索供警追查名
      為「許中陽」之人（偵6624號卷第197至198頁、第211至2
      12頁），但被告孔翔鵬均透過行動電話通訊軟體聯絡而未
      見過「羊圖人」，無法明確指證，至於被告楊沐承曾因本
      案報關之事拿孔翔鵬之健保卡給一名金髮男子「眼鏡仔」
      ，而提供該線索予警方追查共犯，但於警詢稱：沒有見過
      「羊圖人」本人，許中陽也不是「眼鏡仔」等語（偵6623
      號卷第224至226頁），於偵查時亦無法為具體明確之指證
      （偵6623號卷第309頁、第333頁），且經本院向臺灣士林
      地方檢察署查詢該署109年度他字第3803號許中陽毒品危
      害防制條例一案之案件來源及偵辦進度，該署函覆略以：
      該案係由被告孔翔鵬到署告發，但因孔翔鵬經數次傳喚均
      未到庭，尚不能確認其告發真偽，另楊沐承具結指證，目
      前許中陽另案通緝中，尚未查獲該人等語，另市調處亦函
      覆以並未查獲「羊圖人」等本案其他共犯，此分別有臺灣
      士林地方檢察署110年4月29日士檢家盈109他3803字第110
      9020286號函、市調處109年7月29日北防緝字第109436392
      40號函及110年5月7日北防緝字第11043582360號函在卷可
      稽（原審卷第184之5至184之6頁，本院卷第159頁、第161
      頁），是以被告孔翔鵬除因供出楊沐承而得依毒品危害防
      制條例第17條第1項之規定減刑外，並無再因其供述查獲
      其他正犯或共犯，而本案亦無因被告楊沐承之供述而查獲
      其他正犯或共犯，被告楊沐承自無從依上開規定減刑。
　⒋被告楊沐承及其辯護人以：被告楊沐承原無運毒之意，且參
    與之行為係介紹孔翔鵬與「羊圖人」聯繫收受大麻包裹而獲
    取微薄利潤，非犯罪行為之要角，亦與長期販毒之大盤、中
    盤毒販有別，對國家、社會法益侵害程度自非重大，且母親
    及外婆、外公身體健康狀況不佳，有賴被告楊沐承勉力工作
    彌補家用，本案情輕法重，有可憫之處，請求依刑法第59條
    酌減其刑等語；被告孔翔鵬及其辯護人則以：被告孔翔鵬係
    受同案被告楊沐承指示而提供地址並出面領取包裹，其角色
    具有高度可替代性，僅為運毒之交通，參與程度輕微，惡性
    及犯罪情節均與自始謀劃、大量走私謀取暴利之毒梟有別。
    且被告孔翔鵬育有幼子，迫於經濟壓力，為賺取生活費用始
    參與本件運輸毒品犯行，未取得所約定之報酬，主觀惡行尚
    非重大，且遭查獲後，坦承犯行，並協助查證同案被告楊沐
    承涉案及「羊圖人」之身分，認其情節情輕法重，請求依刑
    法第59條酌減其刑等語。然按刑法第59條之酌量減輕其刑，
    必須犯罪另有特殊之原因與環境等在客觀上足以引起一般同
    情，認為即予宣告法定低度刑期猶嫌過重者，始有其適用，
    至行為人之犯罪動機為何，犯罪所得之多寡及其主觀惡性、
    情節是否與長期、大量販賣毒品之毒販有別等，僅屬得於法
    定刑內審酌量刑之標準，不得據為酌量減輕之理由。又所謂
    法定最低度刑，固包括法定最低本刑；惟遇有其他法定減輕
    之事由者，則應係指適用其他法定減輕事由減輕其刑後之最
    低度刑而言。倘被告別有法定減輕事由者，應先適用法定減
    輕事由減輕其刑後，猶認其犯罪之情狀顯可憫恕，即使科以
    該減輕後之最低度刑仍嫌過重者，始得適用刑法第59條規定
    酌量減輕其刑。而犯罪情狀是否顯可憫恕而酌量減輕其刑之
    認定，亦屬事實審法院得依職權審認、裁量之事項。被告二
    人均明知毒品戕害人體身心健康甚鉅，並造成整體國力之實
    質衰減，且革除毒品之危害，打擊毒品犯罪，積極查緝毒品
    為各國向來致力之目標，亦為我國之國家重要政策，惟其等
    仍參與運輸第二級毒品大麻之犯行，擴大毒品之流通範圍，
    且其等運輸之大麻多達1.3公斤，數量非微，倘流入市面所
    生危害甚鉅，被告二人為貪圖報酬鋌而走險，所稱各自之家
    庭狀況並非該條所謂之特殊原因與環境；況被告二人之犯行
    經依修正前毒品危害防制條例第17條第2項減輕其刑（被告
    孔翔鵬部分尚有同條例第1項減輕其刑），客觀上亦無量處
    最低度刑猶嫌過重而情堪憫恕之情形，難認有刑法第59條規
    定之適用。被告二人及辯護人請求依該規定酌減其刑，皆無
    可採。
　㈣原審以被告楊沐承、孔翔鵬之犯行事證明確，因予論罪科刑
    ，固非無見，惟本案並無司法院釋字第775號解釋意旨所指
    得裁量不予加重最低本刑（法定刑為無期徒刑部分除外）否
    則即生罪刑不相當之情形，原審以被告孔翔鵬前案與本案所
    犯之罪質不同，無事證足認其具特別惡性，或對刑罰之反應
    力薄弱，科以重刑無益被告回歸社會為由，裁量不予加重本
    刑，難認允當。又被告2人於偵查時均積極提供線索協助警
    方及檢察官追查上游，雖未能查獲「羊圖人」之真實身分，
    但仍可於量處具體宣告刑審酌其犯後態度時併與考量，原審
    於量處被告二人之宣告刑未予斟酌，亦有未洽。被告二人及
    其等之辯護人雖均請求依刑法第59條酌減其刑，但本案並無
    適用該條減輕其刑之餘地，已如前述，此部分之上訴意旨難
    謂有理，又本案並未查獲幕後主使之「羊圖人」，與毒品危
    害防制條例第17條第1項之規定不合，被告楊沐承及辯護人
    請求依該條項規定減輕其刑部分，亦無可採，但被告二人均
    主張原審量處具體宣告刑時漏未審酌其等積極提供線索協助
    追查上手之犯後態度乙節則屬有理，且原判決有如前述可議
    之處，應由本院撤銷改判之。　
  ㈤爰審酌被告楊沐承、孔翔鵬均知悉毒品對國民健康危害至深
    且鉅，又易滋生相關犯罪，影響社會治安，且本案運輸管制
    物品即大麻數量非少，若流入市面將戕害國民身心健康，嚴
    重危害社會治安，妨礙禁絕毒品跨區跨國擴散之查緝，所為
    惡性非輕；惟念被告孔翔鵬自始坦承犯行，並主動供出被告
    楊沐承，且於偵查中積極提供「羊圖人」之線索供檢警追查
    ，犯後態度尚佳；被告楊沐承初則否認犯行，嗣後才坦承犯
    行，並協助追查「羊圖人」及其他共犯，態度尚可，兼衡其
    二人就本案犯罪參與程度及分工，被告孔翔鵬僅是依指示出
    面收受毒品包裹，並非主導者，被告楊沐承之情節重於被告
    孔翔鵬，幸毒品遭查獲尚未流入市面造成實害，暨其等之犯
    罪動機、目的、手段，及被告楊沐承於本院審理時自述國中
    畢業（高中肄業）之智識程度及生活家庭經濟狀況，被告孔
    翔鵬自陳國小畢業（國中肄業）之智識程度及扶養幼子之生
    活家庭經濟狀況等一切情狀（本院卷第231頁），分別量處
    如主文所示之刑，以示懲儆。
　㈥沒收
　⒈扣案之大麻8包（含包裝袋8只、驗餘淨重合計1352.03公克）
    ，屬本案查獲之第二級毒品，業經認定如前，應依毒品危害
    防制條例第18條第1項前段之規定，均沒收銷燬。又盛裝上
    開第二級毒品之包裝袋共8只，各因沾附有該盛裝之毒品而
    難以完全析離，自應整體視為查獲之毒品，併均宣告沒收銷
    燬。至因鑑驗用罄之大麻部分，既已滅失，無庸另為沒收銷
    燬之諭知。
　⒉按犯第4條至第9條、第12條、第13條或第14條第1項、第2項
    之罪者，其供犯罪所用之物，不問屬於犯罪行為人與否，均
    沒收之，毒品危害防制條例第19條第1項定有明文。查扣案
    如附表編號一所示之行動電話1支，為被告楊沐承所有；而
    扣案如附表編號二之行動電話1支，則為被告孔翔鵬所有，
    上開行動電話為被告2人供犯本案運輸第二級毒品聯繫之用
    ，有前述行動電話對話截圖及通聯紀錄照片在卷可考，亦為
    被告二人坦承在卷；另扣案如附表編號三之紙箱2個，係用
    於運輸、隱匿毒品之物，屬供被告二人本案運輸第二級毒品
    犯罪所用之物，是附表所示之物，均應依上開規定，宣告沒
    收。
據上論斷，應依刑事訴訟法第369條第1項前段、第364條、第299
條第1項前段，懲治走私條例第2條第1項、第11條，毒品危害防
制條例第4條第2項（修正前）、第17條第1項、第2項（修正前）
、第18條第1項前段、第19條第1項，刑法第2條第1項前段、第11
條、第28條、第55條、第47條第1項，判決如主文。
本案經檢察官卓巧琦提起公訴，檢察官王正皓到庭執行職務。
中　　華　　民　　國　　110 　年　　8 　　月　　30　　日
                  刑事第六庭  審判長法　官  劉方慈
                                    法　官  曹馨方
                                    法　官  許曉微
以上正本證明與原本無異。
如不服本判決，應於收受送達後20日內向本院提出上訴書狀，其
未敘述上訴之理由者並得於提起上訴後20日內向本院補提理由書
（均須按他造當事人之人數附繕本）「切勿逕送上級法院」。
                                    書記官  徐仁豐
中　　華　　民　　國　　110 　年　　8 　　月　　30　　日
附錄：本案論罪科刑法條全文
修正前毒品危害防制條例第4 條第2 項
製造、運輸、販賣第二級毒品者，處無期徒刑或7 年以上有期徒
刑，得併科新臺幣1 千萬元以下罰金。
懲治走私條例第2 條
私運管制物品進口、出口者，處7 年以下有期徒刑，得併科新臺
幣3 百萬元以下罰金。
前項之未遂犯罰之。
第1項之管制物品，由行政院依下列各款規定公告其管制品項及
管制方式：
一、為防止犯罪必要，禁止易供或常供犯罪使用之特定器物進口
    、出口。
二、為維護金融秩序或交易安全必要，禁止偽造、變造之各種貨
    幣及有價證券進口、出口。
三、為維護國民健康必要，禁止、限制特定物品或來自特定地區
    之物品進口。
四、為維護國內農業產業發展必要，禁止、限制來自特定地區或
    一定數額以上之動植物及其產製品進口。
五、為遵守條約協定、履行國際義務必要，禁止、限制一定物品
    之進口、出口。
附表：
編號        扣  案  物  名  稱  備   註  一 ASUS牌行動電話（IMEI碼：000000000000000 號、000000000000000 號，內含門號0000000000號SIM 卡1 張）1 支。 楊沐承所有  二 SONY牌行動電話（IMEI碼：000000000000000 號，內含門號0000000000號SIM卡1 張）1 支。 孔翔鵬所有  三 紙箱2 個